臺灣高等法院刑事判決
108年度侵上訴字第111號
上  訴  人  臺灣臺北地方檢察署檢察官
上  訴  人  
即  被  告  羅子傑


輔  佐  人  羅雪楨
選任辯護人  顏瑞成律師
            林志澔律師
上  訴  人  
即  被  告  林希章



輔  佐  人  林怡太
            吳宛庭

選任辯護人  張宸浩律師
上列上訴人等因被告等妨害性自主等案件，不服臺灣臺北地方法
院105年度侵訴字第58號，中華民國108年2月22日第一審判決（
起訴案號：臺灣臺北地方檢察署104年度偵字第24063號），提起
上訴，本院判決如下：
    主  文
上訴駁回。
    事  實
一、丁○○為中度智能障礙者，在址設臺北市○○區○○○路0段000巷0
    0號之臺北市○○區○○里里辦公室（下稱○○里辦公室）擔任巡
    守隊員，因而結識在該處擔任志工之代號0000000000號女子
    （姓名、年籍均詳卷，下稱甲 ），丙○○為○○里里民，亦經
    常在該里辦公室出入。渠等均明知甲  為智能障礙者，竟基
    於二人以上共同對心智缺陷之人強制性交之犯意聯絡，於民
    國104年10月10日下午5時許，共同將甲 帶至○○里辦公室4樓
    之無障礙廁所內，並要求甲 將全身衣物脫掉，雖經甲 表達
    不願意，惟丁○○向甲 恫稱如不從，將叫黑社會殺害甲 等語
    ，並手持棍子打甲 屁股，致使甲 心生畏懼，於脫掉衣物後
    ，任由丁○○以陰莖插入甲 之肛門及丙○○以手撫摸甲 之胸部
    及下體，而以此強暴及脅迫方式，違反甲 之意願，共同對
    甲 強制性交得逞。丁○○復基於無故竊錄他人身體隱私之犯
    意，同在上開廁所內，未徵得甲 之同意，即以具照相功能
    之行動電話，拍攝甲 裸身之畫面。嗣照顧甲 之外籍看護工
    TARMIATUN（起訴書及原判決均誤載為TARMIATUM；下稱中文
    名「阿頓」）見甲 久未返家，前往○○里里辦公室查看，見
    甲 與丙○○、丁○○同處上揭廁所內，且甲 衣衫不整等情，始
    悉上情。
二、案經甲 及甲 之母0000000000A（姓名、年籍均詳卷，下稱A
     母）訴由臺北市政府警察局松山分局報請臺灣臺北地方檢
    察署檢察官偵查起訴。
    理  由
甲、有罪方面
壹、證據能力部分
一、按被告以外之人於審判外之言詞或書面陳述，除法律有規定
    者外，不得作為證據，刑事訴訟法第159條第1項定有明文，
    此即學理上所稱「傳聞證據排除法則」。依上開法律規定，
    傳聞證據原則上固無證據能力，但如法律別有規定者，即例
    外認有證據能力。經查：
  ㈠上訴人即被告丁○○及其辯護人主張：證人甲 、阿頓及同案被
    告丙○○於警詢中所為陳述，係屬傳聞證據，均無證據能力；
    上訴人即被告丙○○及其辯護人亦主張：證人甲 、阿頓及同
    案被告丁○○於警詢中所為陳述，係屬傳聞證據，均無證據能
    力（本院卷第246、247、250、250-1頁）。查上揭證人及同
    案被告於警詢中所述，確屬被告以外之人於審判外之陳述，
    被告2人及渠等辯護人既爭執上揭警詢陳述之證據能力，復
    查無該等警詢陳述有何傳聞例外規定可資適用，對渠等之案
    件而言，自各無證據能力可言。
　㈡按被告以外之人於審判外之陳述，雖不符刑事訴訟法第159條
    之1至第159條之4之規定，而經當事人於審判程序同意作為
    證據，法院審酌該言詞陳述或書面陳述作成時之情況，認為
    適當者，亦得為證據，同法第159條之5第1項亦定有明文。
    經查，除上揭證據外，本判決所引用之被告以外之人於審判
    外之陳述，固均屬傳聞證據，惟被告2人及渠等辯護人就前
    揭審判外陳述均表示同意具有證據能力（本院卷第246至250
    -1頁）；而公訴檢察官亦表示上開證據均有證據能力（同上
    開卷頁）。本院審酌上開證據資料製作時之情況，尚查無違
    法不當及證明力明顯過低之瑕疵，亦認為以之作為證據應屬
    適當，爰逕依刑事訴訟法第159條之5第1項規定，認前揭證
    據資料均例外有證據能力。
　㈢至就被告2人及渠等辯護人所爭執證人A母之警詢陳述，以及
    被告丙○○及其辯護人所爭執卷附甲 手繪之被告丁○○住處室
    內擺設圖、甲 所標示之桌曆照片等證據之證據能力（本院
    卷第246至248頁），因本院並未以之作為認定本案犯罪之證
    據，故不再論述該等證據是否具有證據能力，併此敘明。　
    　
二、本判決所引用之非供述證據，並無證據證明係公務員違背法
    定程序所取得，亦無顯有不可信之情況，且經本院於審理期
    日合法調查，該等證據自得作為本案裁判之資料。
貳、實體部分
一、認定犯罪事實所憑證據及理由
  ㈠被告2人共同加重強制性交部分：
　⒈被告丁○○為中度智能障礙者，在上揭○○里里辦公室擔任巡守
    隊員，因而結識在該處擔任志工之甲 ，丙○○為○○里里民，
    亦經常在該里辦公室出入。嗣被告2人及甲 於上揭時間確曾
    一同身處上揭○○里里辦公室之廁所內，被告丁○○並於該廁所
    內確有將其陰莖插入甲 肛門之事實，此為被告丁○○於偵查
    、原審審理時所是認或不爭執（他字不公開卷第37頁及背面
    、原審卷三第71至72頁），亦經被告丙○○於偵查及原審審理
    時所供承或不爭執（偵字不公開卷第86至87頁、原審卷三第
    71至72頁），且有被告丁○○之中華民國殘障手冊、身心障礙
    證明、上揭廁所現場照片等件在卷可稽（偵字不公開卷第24
    頁、第32頁及背面、原審卷一第59頁）；又甲 為智能障礙
    者，被告2人對此均知悉無訛一節，亦經被告2人於偵查中分
    別供述明確（他字不公開卷第38頁、偵字不公開卷第86頁背
    面），並有甲 之中華民國殘障手冊（殘障類別、等級為輕
    度智能障礙）、長庚醫療財團法人臺北長庚紀念醫院（下稱
    長庚醫院）105年3月11日（104）長庚院法字第1427號函所
    附之精神鑑定報告書等件在卷為憑（偵字不公開卷第67、11
    3至116頁）。是以此部分事實，首堪認定。
　⒉此部分犯罪事實，迭據證人即被害人甲 於偵查及原審審理時
    證述明確：
　　⑴甲 於偵查中證稱：104年10月10日當天丁○○叫我進去上揭
      廁所，當時裡面有丁○○、丙○○和我，丁○○叫我趴在牆壁那
      邊，他的陰莖有插入我屁股那邊，丙○○有摸我下面。丁○○
      會用棍子打我，叫我乖乖的，不然黑道會殺我。後來阿頓
      有來敲門，叫我回家吃飯，丁○○叫我不要說話，他會罵人
      。阿頓後來有發現我們3人在廁所內等語（偵字公開卷第1
      03頁及背面）。
　　⑵甲 於原審審理時證稱：104年10月10日當天，我有到上揭
      廁所，因為丁○○叫我去，我和丁○○、丙○○一起進去廁所，
      他們並叫我將衣服全部脫掉，我說不要，丁○○說沒關係，
      不會有人看到，並說不做他會叫黑社會打我，他也有拿棍
      子打我屁股。我只好脫掉衣物，丁○○就把他的陰莖放在我
      的肛門裡面，丙○○則有摸我的胸部和下面、肛門。後來我
      們出廁所後，我就遇到阿頓，她在外面等我等語（原審卷
      三第125至128、136至138頁）。
　　⑶經核甲 於偵查、原審審理時先後所為之證述內容，就甲  
      係於上開時間由被告丁○○要求其進去上揭廁所內，其即與
      被告丁○○、丙○○一同進入該廁所，渠等並要求甲  脫掉全
      身衣物，甲 表達不願意之後，被告丁○○即施以上揭恫嚇
      言語，並以棍子打甲 屁股，致使甲 心生畏懼，因而脫掉
      衣物，任由被告丁○○以陰莖插入甲 之肛門及被告丙○○以
      手撫摸甲 之胸部及下體等情，亦即構成本案犯罪之主要
      事實及基本情節，所述並無明顯矛盾或不合常理之處。倘
      甲 係虛捏情節嫁禍被告2人，實無可能對於受害過程，均
      能證述綦詳，前後大致相符，若非親身經歷，亦當無法牢
      記其所杜撰情節。佐以在本案之前，被告丁○○與甲 為熟
      識關係，甲 經常來找被告丁○○，而被告丙○○則僅係經常
      前來○○里里辦公室聊天之民眾，此經證人即○○里里長甲○○
      於偵查及原審審理時證述在卷（偵字不公開卷第97頁及背
      面、原審卷三第153、156頁）
　　　，彼此難認有何嫌隙或相處上有何不睦，若非被告2人確
      有對甲 為上開強制性交行為，以彼此既無任何過節，甲 
       應無刻意以此事涉個人隱私及名節之事設詞攀誣被告2人
      入罪，致己身反遭外界異樣眼光之理。足認甲 前揭所為
      指訴，實屬信而有徵。　　　
　　⑷至甲 固為輕度智能障礙者，業見前述，惟經長庚醫院於10
      5年2月15日、17日對甲 進行精神鑑定結果，略認：甲  
      之意識狀態清楚，對人、時、地之定向感良好，外顯情感
      表達及主觀情緒均處正常，語言方面則有自發性言語，回
      應切題，構音正常，詞彙、單字、構句均為簡單，精神運
      動力為正常，無不適當行為，且思考方面無妄想、異常意
      念，亦未觀察到有幻覺行為，而其基本日常生活活動：即
      洗澡、著衣、進食、移動、個人衛生及如廁等之巴氏量表
      為100分（滿分：100分）等情，有上揭長庚醫院出具之精
      神鑑定報告書在卷為憑（偵字不公開卷第114頁），可徵
      甲 並無妄想、幻覺等異常之情形，其雖為輕度智能障礙
      者，但情感表達正常，亦能以簡單詞彙切題回應，並具備
      基本日常生活之自理能力。佐以原審函請國立臺灣大學醫
      學院附設醫院（下稱臺大醫院）對甲 進行精神鑑定，鑑
      定結果亦略認：由於甲 智能不足，使其對於性行為之認
      知能力不及，亦使其表達合意與否之能力不足，惟甲 可
      明確表達不願意被異性觸碰身體之意願；甲 可由圖片分
      辨男性與女性之差別，並正確指出器官，包括外生殖器；
      認知功能之各分項評估，甲 之判斷大致正確；甲 可表達
      個人不適合上異性的廁所，不同性別間不適合有肢體接觸
      等，儘管甲 對於性別相關知識僅有粗淺認識，甲 仍可表
      達其不希望被異性觸碰之意願等情，有臺大醫院107年1月
      23日校附醫精字第1074700016號函所附精神鑑定報告書在
      卷可稽（原審卷二第105至109頁）。準此而言，足見甲  
      雖有輕度智能障礙，但依上揭鑑定結果，其應能依據本件
      實際案發之經過，於偵查及原審審理時以簡單言語切題回
      答，並無因其輕度智能障礙而影響其回答真實性之情形。
      此參諸甲 於原審審理時證稱：丁○○是在廁所拿棍子打我
      屁股，在丁○○家中那次沒有等語（原審卷三第137頁），
      足認甲 就被告丁○○拿棍子打其屁股乙節之指訴具體特定
      ，僅限於本件104年10月10日該次強制性交，而非任意指
      訴；另經原審函請長庚醫院鑑定結果，亦略認：目前無任
      何明確證據顯示甲 的證詞及陳述有虛偽造假之情事等語
      ，有該醫院107年4月2日（106）長庚院法字第1593號函暨
      所附鑑定報告書在卷可考（原審卷二第126至131頁背面）
      ，即益徵甲 所述確非出於虛構。
　⒊除證人甲 之前揭證述外，復有以下事證可資佐證補強：　
　　⑴證人阿頓於偵查中證稱：104年10月10日當日甲 出去外面
      很久，我去找她，當日下午5時許我在上揭里辦公室女生
      廁所外面等，我看到1個阿伯，我就過去問說有無看到甲○
        ，他說甲 在上揭殘障廁所，並用台語幫我叫門，後來
      丙○○先出來，丁○○才出來，他們很久才出來，從阿伯叫門
      到他們出來大概有5分鐘。我在外面等，甲 很久沒有出來
      ，我開門看到她在裡面整理衣服、穿背心等語（偵字公開
      卷第90頁及背面）；嗣於原審審理時證稱：案發當日下午
      5時許，我有到上揭廁所找甲 ，因為我到公園找不到甲 
      ，而甲 平常有到上揭里辦公室4樓，我就去找，碰到1個
      阿伯，他說甲 在廁所，我就在女生廁所外面一直等，後
      來有1個阿伯說他在上揭殘障廁所，他幫我敲門，約4至5
      分鐘後，丙○○和丁○○從該廁所出來，丁○○出來的時候，手
      上有拿著1根棍子。他們出來後，我還是在廁所外面等甲 
      ，我覺得他們出去後，甲 這麼久還不出來，大約3至5分
      鐘我就進去廁所，問甲 在幹嘛，甲 衣服沒有穿整齊，她
      在穿她的背心，在整理衣服。（問：當天你進廁所的時候
      ，看到甲 當時神情如何？）她好像害怕、丟臉。（問：
      案發當天到A母從大陸回來之前，甲 的生活起居跟之前有
      無不一樣的地方？）就是沒有出門，就在家裡害怕等語（
      原審卷三第141至146、149頁）。
　　⑵被告丁○○於偵查中供稱：在上揭廁所內，我有將陰莖放入
      甲 的肛門，是丙○○叫我做的，他叫我帶甲 去廁所，叫我
      跟她玩；我把陰莖放入甲 肛門時，丙○○有在場，他摸甲 
      的胸部和下面等語（他字不公開卷第37頁背面、第38頁）
      。　　　　
　　⑶經原審函請長庚醫院鑑定甲 是否因本次性侵害案件而產生
      創傷後壓力症候群，該醫院鑑定結果略認：根據精神科診
      斷性會談暨心理衡鑑結果，並無充分證據證明甲 患有「D
      SM-5精神疾病診斷準則手冊」的「創傷後壓力症」，但就
      其所陳之性侵事件，時間點距今已2年餘，單就目前可得
      資料，無法排除甲 的心理困擾曾符合上開手冊的「創傷
      性壓力症」之可能性。又雖無充分證據證明甲 患有上開
      「創傷後壓力症」，但此次精神鑑定仍顯示甲 所陳之性
      侵事件對其之心理狀態有持續之影響，主要為焦慮症狀等
      語，有上揭長庚醫院107年4月2日函文暨所附鑑定報告書
      在卷可稽。　
　  ⑷按被害人之陳述，固不得作為有罪判決之唯一證據，須就
      其他方面調查，有補強證據證明確與事實相符，始得採為
      被告論罪科刑之基礎。然所謂補強證據，係指被害人之陳
      述本身以外，足以證明犯罪事實確具有相當程度真實性之
      證據，不以證明犯罪構成要件之全部事實為必要，而與被
      害人指述具有相當關聯性，且與被害人之指證相互印證，
      綜合判斷，已達於使一般之人均不致有所懷疑，得以確信
      其為真實之程度而言（最高法院107年度台上字第530號判
      決意旨參照）。又性侵犯罪具有隱密性質，未必有第三人
      親見其事，若加害人否認犯行，往往淪於雙方各執一詞之
      困境，故若有證人陳述其於案發後親見被害人之身體跡證
      或其對該性侵害事件之反應，足以增強被害人證述之憑信
      性者，自非不得作為被告犯罪之補強佐證。準此，參諸甲
       於遭被告2人在上揭廁所共同強制性交後，適經證人阿頓
      至該處找尋甲 ，被告2人始被迫停止犯行而先後步出該廁
      所，而於被告丁○○步出廁所之際，確實手持棍子1支，又
      阿頓隨後進入該廁所內尋找甲 ，亦見甲 衣衫不整，呈現
      害怕、丟臉之情狀。嗣甲 於案發後生理、心理狀態與反
      應係呈現害怕、沒有出門等情緒，且經醫院診斷結果，固
      無證據證明其患有「創傷後壓力症」，但亦顯示本次性侵
      事件對其心理狀態確有持續之影響，主要呈現焦慮症狀，
      在在符合一般遭受性侵害之被害人所可能外顯之害怕、焦
      慮等情緒。綜此各項證據，與甲 之指訴相互印證，俱足
      以補強佐證甲 上開證述之憑信性，堪認甲 所述應非虛構
      ，已達於確信其為真實之程度。此外，更遑論被告丁○○於
      警詢中亦坦承其在上揭廁所內，確有打甲 屁股等語（偵
      字不公開卷第21頁及背面），益徵甲 指訴被告丁○○於該
      廁所內持棍毆打其屁股一節，應可信為真實，是被告丁○○
      確有以上揭強暴、脅迫等違反其意願之方式對甲 強制性
      交，更屬灼然明甚（按：至被告丁○○上揭警詢陳述，對被
      告丙○○之案件而言，並無證據能力，故僅用以佐證被告丁○○之犯行部分）。
　⒋被告2人就本案強制性交犯行確屬共同正犯：
　　按共同實行犯罪行為之人，在合同意思範圍以內，各自分擔
    犯罪行為之一部，相互利用他人之行為，以達其犯罪之目的
    者，即應對於全部所發生之結果，共同負責；亦即共同正犯
    ，只須具有犯意聯絡及行為分擔，而不問犯罪動機起於何人
    ，亦不問每一階段犯行是否均經參與，皆無礙於共同正犯之
    成立（最高法院106年度台上字第1016號判決意旨參照）。
    綜依上揭各項事證所為之認定，被告2人既與甲 一同進入上
    揭廁所內，旋要求甲 脫去全身衣物，經甲 表達不願意後，
    被告丁○○即以前揭強暴、脅迫等方式，迫使甲 脫去全身衣
    物，並任由被告丁○○以陰莖插入甲 之肛門及被告丙○○以手
    撫摸甲 之胸部及下體，是被告2人就本件犯行自有共同參與
    之意，而各自分工實施其犯罪行為，以達渠等共同犯罪之目
    的，故渠等自有犯意聯絡與行為分擔，應屬共同正犯，其理
    至為明瞭。況稽以被告丙○○於偵查中亦自承：被告丁○○說要
    讓我看好看的，所以拉我進去上揭廁所內等語（偵字不公開
    卷第86頁背面），而於被告2人進入該廁所內，即要求甲 脫
    去全身衣物，甚且於被告丁○○以上揭強暴、脅迫之方式欲迫
    使甲 脫去衣物時，被告丙○○不僅未制止或逕自離去，竟猶
    仍與被告丁○○一同在場，甚且於被告丁○○對甲 為上揭性交
    行為時，其亦同時對甲 施以撫摸胸部及下體之行徑，顯見
    被告丙○○主觀上確有共同參與被告丁○○所為犯行之意，始會
    為相關之性行為，渠等確屬共同正犯，更無疑義。
　㈡被告丁○○無故竊錄他人身體隱私部分：　
　  被告丁○○於上揭時間、地點，除對甲 有本件強制性交犯行
    外，此業如前述，其復未徵得甲 之同意，即另手持具拍照
    功能之行動電話拍攝甲 裸身之事實，業據被告丁○○坦承不
    諱（他字不公開卷第37頁背面），核與甲 證述之情節相符
    （原審卷三第134、136至137頁），並有臺北市政府警察局
    松山分局扣押筆錄、扣押物品目錄表及被告丁○○上揭所攝影
    像之翻拍照片在卷可佐（他字公開卷第24至26頁、偵字不公
    開卷第77、78頁），且有上揭行動電話扣案可稽，是此部分
    事實亦堪認定。
　㈢對於被告辯解本院的判斷：
　⒈被告丁○○辯解及其辯護人辯護略以：⑴被告丁○○雖坦承於上揭
    時地與甲 發生上揭性交行為，但此為甲 所自願，被告丁○○
    並無強制性交。而甲 雖指訴被告丁○○對其有強制性交，但
    此僅有甲 之單一指訴，並無任何補強證據佐證其真實性，
    自不得遽認被告丁○○成立加重強制性交罪。⑵就甲 指訴之內
    容觀察，不論針對起訴或不起訴部分之犯行，自始至終不斷
    刻意重複被告丁○○說「會叫黑社會打我、殺我」，所稱各次
    犯罪事實之脅迫手段均千篇一律，且觀諸甲 於臺大醫院鑑
    定過程中，亦係經A母提醒後，方提及尚有數次性交情形，
    自可合理懷疑甲 之記憶、觀察、判斷與陳述能力均較一般
    成年人為弱，且因他人刻意不當「誘導」，始會證述本案犯
    罪事實。又甲 所證內容本身亦存有重大瑕疵及矛盾，例如
    就桌曆上畫圈之說明，甲 之指訴即出現重大歧異矛盾，且
    事實上甲 每次製作筆錄時，均有A母陪伴，關於桌曆上畫圈
    之紀錄是否確為甲 本人基於自主意思在每次性行為後之記
    載，顯有可疑。又如甲 雖稱被告丁○○拿警棍打其屁股，但
    依證人甲○○所證，巡守隊的警棍後來已無再使用，就收起來
    放在里辦公室內，被告丁○○不敢動辦公室內的東西等語，足
    見被告丁○○於當日根本無取得警棍或指揮棒之可能，可見甲
     所述是否足以採信，已非無合理懷疑。⑶被告丁○○為中度智
    能障礙者，相較甲 之智能障礙程度尤為嚴重，則被告丁○○
    是否有能力基於強制性交之犯意，致使甲 不能抗拒而為性
    交，難謂無疑。又依證人甲○○證述，可見甲 與被告丁○○熟
    識，對其甚具好感，且甲 甚至於桌曆中將七夕情人節特別
    圈起來，並陳稱因為過七夕情人節，益徵甲 係出於好感而
    與被告丁○○合意發生性行為。況甲 指稱於104年10月10日遭
    受性侵害後，為何甲 仍每天一如往常至里辦公室找被告丁○○，直至A母發現後才阻止其前往，與常理不符，自難採為認
    定被告丁○○有罪之證據。⑷退步言之，被告丁○○縱有強制性
    交之行為，然依被告丁○○於臺大醫院之鑑定報告，其因現實
    生活中對於異性相處之道德規範有所欠缺，與甲 發生性行
    為過程中，主觀上是否具備辨識違反甲 意願與否之能力，
    難謂無疑。又甲 雖患有輕度智能障礙，但與被告丁○○發生
    性行為當下之身心客觀狀態，並無不能抗拒或不知抗拒之情
    形，自難僅以甲 領有殘障手冊，即稱被告丁○○係符合刑法
    第222條第1項第3款對心智缺陷之人強制性交之加重要件。
    況甲 之殘障手冊係於89年6月22日核發，復未載明甲  之實
    際身心客觀狀態，則甲 是否處於心智缺陷之情狀，亦非無
    疑。又同條項第1款「二人以上犯之」之加重要件，係指在
    場共同實行或參與分擔實行強制性交犯罪之人，有2人以上
    ，並以全體俱有責任能力為要件，則原判決既已認定被告丁○○於行為時之責任能力有所缺損，自難與同案被告丙○○構成
    上開加重要件。⑸另就被告丁○○無故竊錄他人身體隱私部分
    ，被告丁○○既係欠缺意思決定自由之智能障礙者，客觀上係
    因同案被告丙○○要求其拍攝甲 之裸照，乃係遭同案被告丙○○利用之工具，自不成立此部分之犯行云云。
　⒉被告丙○○辯解及其辯護人辯護略以：⑴被告丙○○並未一同進入
    上揭廁所觸摸甲 身體，此部分僅有甲 之單一證述，必須有
    其他補強證據。又證人阿頓雖證稱被告丙○○有從上揭廁所出
    來等語，亦無法佐證被告丙○○有觸摸甲 之情事。況甲 當時
    亦向證人阿頓表示自己在裡面喝咖啡，此部分供述何以不被
    採信，卻採信其事後之證詞。且甲 倘果有遭強制性交，為
    何如此鎮定，且未向證人阿頓求救，此反而證明甲 當時確
    未遭到強制性交。至證人阿頓證稱甲 呈現害怕之情形，但
    此為阿頓臆測之詞，不足採信，且阿頓證稱甲 事後都待在
    家裡，然甲 待在家裡之原因不一，非可據以推論其遭受強
    制性交。再縱認甲 遭受同案被告丁○○強制性交，亦無法推
    論與被告丙○○有關，無法證明被告丙○○確有觸摸甲 之身體
    。⑵退步言之，即便認定被告丙○○有觸摸甲 之身體，亦不應
    認定其為強制性交，蓋被告丙○○與同案被告丁○○並無共同犯
    意與行為分擔，縱同案被告丁○○有強制性交行為，亦不應認
    定被告丙○○即為共同正犯，應分別依其行為論處相應之罪名
    。因此即便依甲 之證詞，被告丙○○於上揭廁所內亦未曾對
    甲 為強制性交行為，至多僅為性騷擾或猥褻行為，而與強
    制性交罪無涉云云。　
　⒊然依下列說明，被告2人之辯解俱不足採信：　
　　⑴本院認定被告2人確有為本件強制性交犯行，除依憑被害人
      甲 之歷次證述外，並佐以前揭證人阿頓之證述、被告2人
      之供述，復參酌上揭長庚醫院、臺大醫院所出具之鑑定報
      告書、中華民國殘障手冊、身心障礙證明、上揭廁所現場
      照片等各項證據，經逐一剖析，互核印證結果，乃採信甲
       之指訴非屬虛構，其陳述憑信性堪予保障，已達確信其
      為真實之程度，始據以認定被告2人此部分犯行，業見前
      述。故本案並非僅憑甲 之單一證述，即遽認被告2人犯行
      ，故被告丁○○、丙○○分執上揭⒈⑴、⒉⑴所示情詞，辯稱本案
      僅有甲 之單一指訴，並無補強證據，不足以認定被告2人
      犯行云云，自無足取。
　　⑵甲 固有輕度智能障礙，但依上揭鑑定結果，其應能依據本
      件實際案發之經過，於偵查及原審審理時以簡單言語切題
      回答，並無因其輕度智能障礙而影響其回答真實性之情形
      ；且甲 就被告丁○○拿棍子打其屁股乙節之指訴，指明僅
      限於本件104年10月10日該次強制性交，亦可見甲 並無任
      意指訴之情，均如前述。又甲 於上揭臺大醫院鑑定過程
      中，依該鑑定報告之記載，甲 係已向醫生自述本案經過
      後，就是否尚有其他次性交一節，方有經其母提醒之情形
      ，此有上揭臺大醫院鑑定報告書在卷可稽（原審卷二第10
      8頁背面），故就甲 指訴本案部分，並無經其母提醒始為
      陳述之情形。是被告丁○○徒以上揭⒈⑵所示情詞，辯稱甲 
      所述各次脅迫手段千篇一律，合理懷疑甲 之記憶、觀察
      、判斷與陳述能力均較一般成年人為弱，且因他人刻意不
      當「誘導」，始會證述本案犯罪事實云云，無非係被告單
      方面臆測之詞，要無事證可佐，並非可採。
　　⑶一般人對於過往事物之記憶，不免因時間等因素而漸趨模
      糊、遺忘，甚至與其他經驗發生混淆、錯置，何況性侵害
      被害人隻身處於個人性自主權遭受侵害之惶恐不安情況，
      本難期性侵害被害人對於事實經過及現場情境均能完整掌
      握。故對於事實經過之枝節，因個人觀察遺漏或記憶模糊
      ，造成供述略見不一或有所出入，毋寧乃妨害性自主案件
      被害人供述證據之特質。遑論甲 為輕度智能障礙者，非
      為一般常人，其若有此陳述出入不一或訛誤之情形，更屬
      事所難免。經查，甲 業已明確證述其在上揭廁所內分遭
      被告丁○○以陰莖插入甲 之肛門及被告丙○○以手撫摸甲 之
      胸部及下體等情，亦即構成本案犯罪之主要事實及基本情
      節，所述前後一致，並無明顯矛盾或不合常理之處，復與
      前述各項補強證據交互參照、比對勾稽之結果，咸認無不
      實之處，容難指為向壁虛構，已見前述。至甲  於桌曆上
      畫圈以記錄被告丁○○尚有其他多次對其強暴之陳述（見偵
      字公開卷第4至5、8至12頁），乃係指涉被告丁○○其他多
      次對其性侵害之情事，與本案並無關聯，自不影響本案之
      認定；況甲 此部分所述縱或與事實有所出入而非可遽認
      屬實，然此無非係受限於其個人觀察注意、陳述表達及記
      憶能力之差異，其陳述或所提資料自難免會有若干出入或
      訛誤之情形，當難遽以甲 所述或所提資料有此出入或訛
      誤之情形，即認其所有陳述均為虛構而全盤不採。是以被
      告丁○○徒執上揭⒈⑵所示情詞，一再斤斤指摘甲 於桌曆上
      畫圈等指訴內容有所出入矛盾，自無足動搖本院對於被告
      丁○○確有為本案強制性交行為之認定。再者，依被告丁○○
      所提出之卷附○○里守望相助隊巡守、管理員值勤簽到簿所
      載（本院卷第520、522頁），被告丁○○於案發當日即104
      年10月10日並未執行該里巡守隊勤務；而依證人甲○○所證
      ：巡守隊的警棍放在里辦公室內，丁○○不知道警棍收在哪
      裡，因為辦公室的東西他不敢動等語（原審卷三第154頁
      ）。據此，被告丁○○於案發當日在上揭廁所內是否確係以
      巡守隊警棍打甲 屁股，固非無疑。然即便尚難認定被告
      丁○○係持警棍打甲 屁股，但衡酌甲 證述被告丁○○確有持
      棍打其屁股，核與被告丁○○自承確有打甲 屁股等語並無
      齟齬，佐以證人阿頓亦證述親見被告丁○○自上揭廁所出來
      時，其手上有持棍一節，足堪認定被告丁○○應確有持棍打
      甲 屁股之事實，業如前述。故被告丁○○縱令非以巡守隊
      警棍打甲 屁股，亦確有以棍子打甲 屁股甚明。至甲 於
      原審審理時雖證稱被告丁○○係持巡守隊的警棍打其屁股云
      云（原審卷三第128頁背面），然此無非僅係甲 對被告丁○○所持棍子之個人主觀認知，縱有誤認為巡守隊警棍，亦
      無損於其證言之可信性。是被告丁○○徒執上揭⒈⑵所示情詞
      ，否認其案發當日持有巡守隊警棍，因而辯以甲 所述是
      否可信，已非無合理懷疑云云，亦無足取。
　　⑷被告丁○○雖為中度智能障礙者，然此與其有無能力為強制
      性交之犯行係屬兩事，自不能執此即否定其有為強制性交
      犯行之能力。況經原審函請臺大醫院鑑定被告丁○○於行為
      時之精神狀態結果，略認被告丁○○之辨識性行為違法能力
      及依其既有道德判斷而行為之能力均可能有顯著降低之情
      形（詳如下述），是依該鑑定結果，被告丁○○至多亦僅係
      辨識行為違法能力及依其辨識而行為之控制能力有所顯著
      降低，但尚未達完全喪失之程度，自仍有能力為本案強制
      性交犯行。又甲 是否出於對被告丁○○之好感而與其合意
      發生性行為，此純屬臆測，況縱認甲 對被告丁○○確有好
      感，亦與其於本案是否遭被告丁○○強制性交並不衝突，蓋
      不能以被害人對加害人具有好感，即排除加害人對被害人
      強制性交之可能。故被告丁○○徒執上揭⒈⑶所示情詞，辯稱
      本案係因甲 出於好感而與被告丁○○合意性交，且被告丁○○有無能力對甲 強制性交亦非無疑云云，委非可採。再者
      ，遭受性侵害之被害人於事發後，其對外表現之方式本就
      因人而異，不一而足，無論智識程度高低、是否具有資力
      或社會經歷多寡均不例外，自不能遽以被害人之事後表現
      非如一般社會所想像、設定之「典型」被害人形象，即逕
      認並無性侵害之事實，否則即可能陷入「理想被害人」（
      按：意指被害人必須是純潔無辜、大聲呼救、事後驚慌報
      警、害怕厭惡加害人等形象）之迷思或成見，自非事理之
      平。依證人甲○○於原審所證，甲 於本案發生後，仍有時
      會過來看被告丁○○在不在里辦公室（原審卷三第155頁）
      ，但甲 所以會如此之原因非可一概而論（例如依證人阿
      頓所證，甲 會於案發後前往里辦公室，係因甲 很愛幫忙
      里長，見原審卷三第145頁），況無論如何，即如本院前
      揭說明，不能僅以甲 或有此等未符合「理想被害人」之
      舉動，即遽執為有利被告丁○○之認定。是被告丁○○徒執上
      揭⒈⑶所示情詞，辯稱甲 於案發後仍如常至里辦公室找被
      告丁○○，與常理不合，自難認定被告丁○○有罪云云，同無
      足取。
　　⑸證人阿頓於偵查及原審審理時均具結證稱：我在廁所外等
      候，有個阿伯幫忙敲廁所門，大約4、5分鐘後，丙○○先走
      出來，丁○○再走出來，我仍在廁所外等候，因仍未見 甲 
      走出來，我才走進廁所，見甲 在廁所內整理衣服，我詢
      問甲 發生何事，甲 表示沒事，但我認為3個人同在廁所
      內是不尋常，就繼續追問甲 ，甲 回答：倒垃圾、泡咖啡
      等語，但沒有告知我發生何事，我進廁所時見甲 之神情
      害怕，因甲 害怕自然而然什麼話都沒有對我提及等語（
      偵字公開卷第90頁背面、原審卷三第143、149頁）；而甲
       亦於原審審理時證稱：阿頓問我發生何事，我表示在泡
      咖啡，因丁○○要求我不要說，會叫黑社會打我、殺我等語
      （原審卷三第129頁）。是可知甲 於事發第一時間未對證
      人阿頓吐露真相，實係懍於被告丁○○之威逼，方隱忍、顧
      左右而言他。參以甲 為智能障礙之人，對於事物之反應
      能力較一般人為弱，在上揭廁所之狹小空間面對被告2人
      及被告丁○○持棍毆打並以言語恫嚇性侵，縱未於第一時間
      呼救，亦非殊難想像。故被告丙○○徒以上揭⒉⑴所示情詞，
      辯稱甲 所述喝咖啡一事何以不能採信，且甲 果有遭強制
      性交，為何如此鎮定，而未能向證人阿頓求救，反而證明
      甲 並未遭強制性交云云，自顯不足取。再者，證人阿頓
      於原審審理時證稱甲 於案發後，呈現害怕、沒有出門等
      情緒，此乃係證人阿頓就甲 於案發後狀態之親見親聞或
      以其實際見聞經驗為基礎之意見，自非單純個人意見或推
      測之詞，仍屬可採。而證人阿頓所為證述雖非能直接證明
      被告丙○○之犯行，但經與上揭各項事證綜合研判後，足以
      作為甲 所為指訴之補強證據之一，前已述及。故被告丙○○徒以上揭⒉⑴所示情詞，辯稱證人阿頓證述甲 於案發後有
      害怕之情緒，為證人阿頓個人臆測之詞，且其證言不足以
      推論甲 遭受強制性交云云，亦要無足取。
　　⑹被告丁○○前經臺大醫院鑑定結果，其辨識行為違法能力及
      依其辨識而行為之控制能力雖有顯著降低，但仍非全然喪
      失，業如前述，是其主觀上自未欠缺辨識違反甲 意願而
      對其強制性交之能力。再按刑法第222條第1項第3款「對
      心智缺陷之人犯之」之強制性交罪加重要件，係因被害人
      具有此項特質，為保護被害人，而加重行為人之處罰。故
      本款加重條件之認定，不以被害人是否領有身心障礙手冊
      為判斷之依據，而係以被害人身、心之客觀狀態作為認定
      之標準，以與保護被害人之意旨相呼應（本款立法理由參
      照）。準此，甲 如於被告2人行為時屬於智能障礙之心智
      缺陷狀況，被告2人知悉及此，猶對之強制性交，即符合
      本款加重要件，方能達到保護此類被害人之目的，此與甲
       是否不能抗拒或不知抗拒並無關係。又甲 除於81年3月2
      6日經鑑定為輕度智能障礙，而核發中華民國殘障手冊外
      ，並經長庚醫院於105年2月15日、17日對其進行精神鑑定
      ，經該醫院對其心理衡鑑結果略以：依魏式成人智力測驗
      （WAIS-III）顯示，甲 全量表智商為66、語文智商為64
      、作業智商為70，智力水準主要落於輕度障礙範圍等語，
      有上揭殘障手冊、精神鑑定報告書可稽（偵字不公開卷第
      67、115頁），顯見甲 於本件被告2人行為時，確仍為輕
      度智能障礙者，至為明確。是以，被告丁○○徒執上揭⒈⑷所
      示情詞，辯稱被告丁○○於行為時是否具有辨識違反甲 意
      願與否之能力，並非無疑，且甲 於案發當時是否處於心
      智缺陷之情狀，尚難僅憑殘障手冊認定，而甲 雖患有輕
      度智能障礙，但於案發當時並無不能抗拒或不知抗拒之情
      形，自不符合上揭「對心智缺陷之人犯之」之加重要件云
      云，均非可採。
　　⑺按共同正犯之要件，不僅以有共同行為為已足，尚須有共
      同犯意之聯絡。刑法對於無責任能力者之行為，既定為不
      罰，則其加功於他人之犯罪行為，亦應以其欠缺意思要件
      ，認為無犯意之聯絡，而不算入於共同正犯之數（最高法
      院28年上字第3242號判例意旨）。從而實務上本此見解，
      向來多認定無責任能力人不應算入刑法第222條第1項第1
      款「二人以上共同犯之」之強制性交罪加重要件之行為人
      數內。反面言之，倘非無責任能力人，因並無意思要件之
      欠缺，即無不能算入該行為人數之問題。本件被告丁○○經
      鑑定結果，其辨識行為違法能力及依其辨識而行為之能力
      雖有顯著降低，前已述及，然其僅屬限制責任能力人，而
      非無責任能力人，其行為因具意思要件，仍具可罰性，僅
      係得依刑法第19條第2項規定減輕其刑而已，依法自應算
      入本款「二人以上共同犯之」之行為人數內。是被告丁○○
      徒執上揭⒈⑷所示情詞，辯稱被告丁○○於行為時之責任能力
      有所缺損，自難與同案被告丙○○構成本款加重要件云云，
      容屬對法律規定之誤解，核非足取。 
　　⑻被告2人係以自己共同犯罪之意思，在共同犯意聯絡下，彼
      此分工合作，以達上揭犯罪目的，因此被告2人自應就所
      參與犯罪之全部犯罪結果共同負責，而應論以共同正犯，
      業經本院詳述如前（見本判決理由欄甲貳一㈠⒋所載）。是
      被告丙○○雖以上揭⒉⑵所示情詞，辯稱其並非被告丁○○之共
      同正犯，縱認定其有觸摸甲 之身體，亦僅係性騷擾或猥
      褻行為，而非強制性交云云，然其所辯除與事證不合外，
      亦無非係切割各自之犯罪行為，並未整體觀察本案犯行之
      事後卸責之詞，要非可採。
　　⑼甲 於原審審理時證稱：我當時見丁○○持手機拍攝我，我有
      向丁○○表示「不要」，丁○○說沒有關係，外面的人沒有看
      到等語（原審卷三第127、137頁）。是甲 顯有明確拒絕
      被告丁○○拍攝裸身之意，且被告丁○○在甲  拒絕後仍執意
      為之。復依臺大醫院對被告丁○○所作鑑定報告略以：儘管
      被告丁○○對於性別相關知識僅有粗淺認識，但可表示男性
      不可進入女性廁所、不可於女性洗澡時窺視女性身體。雖
      被告丁○○對於是否可任意對於他人裸身拍照之問題，回答
      「不知道」，然其上述對於男女道德份際之回答，顯示被
      告之能力尚可學會在他人裸身時不能做的事情，例如不能
      對他人之裸體進行拍照。因此，無法排除被告丁○○在涉案
      時有能力且已經知道不能任意對他人裸身拍照等情（原審
      卷二第120至125頁背面）。準此，被告應可辨識不得任意
      對他人裸身拍照，復明知甲 有明確拒絕拍攝裸身之意，
      竟猶為之，顯然已該當無故竊錄他人身體隱私罪之故意，
      要非僅係欠缺意思能力之工具。至同案被告丙○○有無涉及
      教唆被告丁○○為此犯行，對被告丁○○此犯行之成立並無影
      響。從而，被告丁○○徒執上揭⒈⑸所示情詞，辯稱其就無故
      竊錄他人身體隱私部分，係欠缺意思決定自由之智能障礙
      者，客觀上係因同案被告丙○○要求其拍攝甲 之裸照，乃
      係遭同案被告丙○○利用之工具，自不成立此部分之犯行云
      云，亦難足取。
　㈣調查證據與否之說明：
　　按刑事訴訟法所稱依法應於審判期日調查之證據，係指與待
    證事實有重要關係，在客觀上顯有調查必要性之證據而言，
    故其範圍並非漫無限制，必其證據與判斷待證事實之有無，
    具有關聯性，得據以推翻原判決所確認之事實，而為不同之
    認定，若所證明之事項已臻明瞭，自均欠缺調查之必要性，
    原審未為無益之調查，無違法之可言（最高法院107年度台
    上字第1331號判決意旨參照）。本件被告2人及渠等辯護人
    聲請調查以下證據（本院卷第250-2、251、443、490、491
    頁），惟本院均認無調查之必要，爰即未予調查。茲分別說
    明如下：
  ⒈被告2人均聲請傳喚證人即被告丁○○之管家魏慧敏，欲證明甲
     於本件案發前後曾至被告丁○○住處找被告丁○○，其目的為
    何有待釐清云云。惟上揭待證事實要與本案事實不具關聯性
    ，已無傳喚證人魏慧敏之必要；況即便甲 確有於本件案發
    前後至被告丁○○住處找被告丁○○，然甲 為輕度智能障礙者
    ，本非一般常人，抑且性侵害被害人對外表現方式本就因人
    而異，不一而足，無論智識程度高低、是否具有資力或社會
    經歷多寡均不例外，故即便甲 有如斯之行為，亦難遽以其
    表現之方式非如一般社會所想像、設定之被害人形象，即據
    以推翻本案犯罪事實之認定，益徵無為上開無益調查之必要
    。　　
　⒉被告丁○○聲請傳喚證人甲○○，欲證明被告丁○○是否於104年10
    月10日有值勤巡守隊云云。然本院前已敘明依被告丁○○所提
    出之上揭卷附○○里守望相助隊巡守、管理員值勤簽到簿所載
    （本院卷第520、522頁），被告丁○○於案發當日即104年10
    月10日確未執行該里巡守隊勤務，故自無再傳喚證人甲○○證
    明此節之必要。　　
　⒊被告丁○○聲請傳喚證人施良，欲證明案發當時之過程云云。
    查本件業經本院審理長達近11月，被告丁○○均未聲請傳喚證
    人施良，迄至本院109年3月17日最後一次審判期日進行時，
    其始當庭聲請傳喚該證人，已不無延滯訴訟之嫌，先予敘明
    。再者，依上揭值勤簽到簿所載，或可認證人施良有在案發
    當日即104年10月10日17時簽到出勤，並於同日19時簽到退
    勤之情。然證人施良既僅係擔任巡守隊巡邏○○里之勤務，自
    係在外巡邏，而非待在上揭廁所外，顯難認其清楚見聞上揭
    廁所內所發生之本案相關過程，傳喚該證人自與待證事實不
    具關聯性，亦無足據以推翻已臻明瞭之本案事實認定，自無
    為此無益調查之必要。
　㈤綜上所述，足徵確有本件犯罪事實，被告2人所辯及渠等辯護
    人所為辯護各節俱不可採，是以本件事證已臻明確，被告2
    人之犯行應堪認定。
二、論罪之說明
  ㈠按非基於正當目的，而以性器進入他人之肛門之性侵入行為
    ，為刑法第10條第5項第1款所規定之性交行為。又刑法第31
    5條之1第2款所謂「竊錄」，乃行為人將錄音、照相、錄影
    或電磁紀錄之設備藏於被錄者難以發現或未能發現之暗處或
    隱處等，錄取被錄者之聲音或影像之義，惟不以被錄者確未
    發現為必要。換言之，本罪係以行為人未經被害人同意且和
    平裝設錄音或錄影設備錄取被害人隱私資訊為其構成要件，
    至於行為人實施侵害行為時，其行為縱為被害人所知悉，只
    要被害人未予同意，仍無解於罪行之成立。蓋行為人於各該
    主客觀條件存在之際，使用設備錄取他人隱私資訊，無論行
    為之際其行為是否為被害人知悉，所侵害者均為受法律所保
    護之隱私權利，且被害人無端被揭露隱私秘密之痛苦更無分
    軒輊（本院暨所屬法院103年法律座談會刑事類提案第10號
    研討結果參照）。
　㈡是核被告2人所為，均係犯刑法第222條第1項第1款、第3款之
    二人以上共同對心智缺陷之人強制性交罪；又被告丁○○未徵
    得甲 同意，即拍攝甲 之裸身照片，雖甲 並非不知，然依
    首揭說明，仍符合刑法竊錄之要件，故被告丁○○此部分所為
    ，係另犯刑法第315條之1第2款（起訴書誤載為同條第1項第
    1款）之無故竊錄他人身體隱私罪。又被告2人推由被告丙○○
    為撫摸甲 胸部、下體之強制猥褻行為，並推由被告丁○○以
    其陰莖插入甲 肛門之強制性交行為，渠等強制猥褻之低度
    行為，應為強制性交之高度行為所吸收，自不另論罪。
　㈢被告2人就上開二人以上共同對心智缺陷之人強制性交犯行，
    有犯意聯絡及行為分擔，均為共同正犯。
　㈣刑之減輕：
  ⒈按行為時因精神障礙或其他心智缺陷，致不能辨識其行為違
    法或欠缺依其辨識而行為之能力者，不罰；行為時因前項之
    原因，致其辨識行為違法或依其辨識而行為之能力，顯著減
    低者，得減輕其刑，刑法第19條第1項、第2項分別定有明文
    。而刑事責任能力，係指行為人犯罪當時，理解法律規範，
    辨識行為違法之意識能力，與依其辨識而為行為之控制能力
    。行為人是否有足以影響意識能力與控制能力之精神障礙或
    其他心理缺陷等生理原因，因事涉醫療專業，固應委諸於醫
    學專家之鑑定，然該等生理原因之存在，是否致使行為人意
    識能力與控制能力欠缺或顯著減低之心理結果，係依犯罪行
    為時狀態定之，故應由法院依調查證據之結果，加以判斷。
  ⒉查被告丁○○為中度智能障礙者，並領有中華民國殘障手冊、
    身心障礙證明，已如前述。經原審囑託臺大醫院鑑定被告丁○○行為時之精神狀態，鑑定結果略認：被告丁○○之診斷為中
    度智能障礙，其智能不足，影響其對性行為之認知能力及認
    知他人精神狀態之能力。其僅可模糊瞭解一些關於身體的性
    知識，以及關於性別相處的簡單規範知識，例如個人不適合
    上異性的廁所、不同性別間不適合有肢體接觸。儘管其對性
    別相關知識僅有粗淺認識，然其對於男女道德份際之回答，
    顯示其能力尚可學會在他人裸身時不能做的事情。合理推估
    ，其可能有能力認識到性行為時女性裸體之特殊性，因而有
    所顧慮。此外，根據被告丁○○家屬的描述，其在家屬鼓勵下
    ，亦可做到一定程度之自我控制以符合社會規範，推測其亦
    具有遵循規範而行為之基本能力。合併被告丁○○之發展史及
    心理衡鑑報告推斷，其獨自於社會適應上有明顯困難，僅能
    做基本的道德判斷，而無明確認知行為違法與否的概念。故
    若本案犯罪情節為真，根據臨床專業標準，被告丁○○於涉案
    行為時，其辨識性行為違法能力可能有顯著降低的情況，且
    其涉案狀況乃是其較為陌生之行為與情境，即使在其有限的
    道德判斷之情況下，其依既有道德判斷而行為之能力也可能
    已達顯著降低的程度等語，此有臺大醫院107年4月6日校附
    醫精字第1074700076號函所附之精神鑑定報告書在卷足憑（
    原審卷二第119頁至第125頁背面）。
  ⒊本院審酌前開鑑定報告係由具精神醫學專業之鑑定機關，依
    精神鑑定之流程，藉由與被告丁○○及其父、姊會談，以及結
    合被告丁○○之精神狀態檢查、腦波檢查、心理測驗，參佐被
    告丁○○之個人生活史、疾病史（依據被告丁○○及其父、姊之
    敘述、法院相關卷宗、被告丁○○就讀學校之學籍紀錄表等資
    料），本於專業知識與臨床經驗所為之判斷，並詳載鑑定之
    方法、經過及結果。故就鑑定機關之資格、過程、方法、理
    論基礎以觀，上開鑑定報告於形式及實質面均難謂有何瑕疵
    ，應堪採信。職是，本院參酌前開鑑定結論及本案事證，認
    被告丁○○於本案行為時，確有因中度智能障礙之心智缺陷，
    致其辨識行為違法及依其辨識而行為之能力顯著減低之情形
    。爰酌依刑法第19條第2項規定，減輕其刑。
　㈤其他不符合不罰或減輕其刑之說明：　
  ⒈被告丙○○並無刑法第19條第1、2項之適用：
    ⑴被告丙○○及其辯護人上訴主張：被告丙○○於行為時患有失
      智症，已達不能辨識行為違法及欠缺依其辨識而行為之能
      力，或上揭能力均有顯著降低之情況，請求依刑法第19條
      第1、2項規定免罰或減輕其刑云云。
　　⑵本院囑託長庚醫院鑑定被告丙○○行為時及目前之精神狀態
      ，鑑定結果略認：根據與被告丙○○本人會談、其媳乙○○口
      述、起訴書、腦部核磁共振掃描、身體檢查、精神狀態檢
      查、心理衡鑑與個案就醫紀錄，被告丙○○本次鑑定經診斷
      為輕度失智症。然就該醫院病歷顯示，被告丙○○直至105
      年6月16日方至該醫院就醫，方診斷其有失智症。關於其
      失智症確切之發病時間，就目前資訊而言，並無法加以確
      定；其失智症確切之病因，應為混合型失智症（按即阿茲
      海默氏病及血管性失智症），其歷次神經心理測驗顯示為
      「輕度失智」。惟就此次心理衡鑑結果顯示，被告丙○○在
      理解力、一般生活情境問題解決與判斷能力仍可維持同齡
      者中等水平，且其在長期記憶部分無異常。此顯示其之失
      智症，主要影響範圍為短期記憶及定向感部分。另外，其
      未通過效度檢驗，此次心理衡鑑結果可能低估其目前實際
      能力。故無充分證據足以顯示被告丙○○於本案「行為時」
      （即104年10月10日）確有失智症；且就目前可得之資訊
      均來自被告丙○○及其家屬之陳述，此為回溯性資料，無法
      據此充分證明被告丙○○在認知範疇（複雜注意力、執行功
      能、學習和記憶、語言、知覺、動作或社交認知）確信有
      顯著降低之情形。再者，就被告丙○○目前認知缺損部分，
      雖有時間定向感能力明顯減損，但可正確回應星期資訊，
      可清楚正確認知目前所在地點，以及可正確認知人物；在
      判斷力部分，針對一般生活情境問題解決與判斷能力，可
      維持同齡者中等水平；於記憶部分，主要為短期記憶障礙
      ，在長期記憶部分無明顯異常。故就其「目前」之精神狀
      況，無明確證據顯示其有因失智症而有無法辨識其行為違
      法或依其辨識而行為之情形等語，此有長庚醫院108年11
      月25日長庚院林字第1080650760號函所附之精神鑑定報告
      書在卷足憑（本院卷第344至355頁）。
    ⑶是依上揭鑑定結果，乃認被告丙○○於行為時並無充分證據
      顯示其患有失智症，亦無證據證明其於行為時就認知範疇
      有顯著降低之情形。又本院審酌被告丙○○於甫案發後接受
      警員、檢察官訊（詢）問時，均意識清楚，針對檢察官或
      警員訊（詢）問之問題，亦能逐一具體回答且應答切題，
      究其言談間核無重大乖離現實、答非所問或離題之處，關
      於本案緣由復能明確記憶、清晰回想及詳細描述說明，尚
      猶知為自己辯解並主張有利於己之事項，可徵被告丙○○於
      行為時仍具有相當認知、判斷、辨識、支配及控制能力，
      並明確知悉其行為具有不法性，亦能權衡其不法行為所致
      結果，復佐以上揭鑑定報告所認被告丙○○於案發時之精神
      狀態並無充分證據顯示其有失智症之狀態，足證被告於案
      發時係基於自主意識從事本案犯行，殊未受失智症之影響
      ，確具有辨識能力及控制能力，殆無可疑。綜上所述，堪
      認被告丙○○於行為時應無因精神障礙或其他心智缺陷之生
      理原因，致不能辨識其行為違法或欠缺依其辨識而行為之
      能力，抑或顯著減低之情形，前揭鑑定意見與本院審認結
      果互核相侔。是以，本案要無適用刑法第19條第1項或第2
      項之餘地，被告丙○○及其辯護人上訴請求適用該等規定免
      罰或減輕其刑云云，自無足取。
  ⒉本件被告2人均無刑法第59條減刑規定之適用：
    按刑法第59條規定之酌量減輕其刑，必須犯罪另有特殊之原
    因與環境，在客觀上足以引起一般同情，認為即使宣告法定
    最低度刑，猶嫌過重者，始有其適用。此所謂法定最低度刑
    ，固然包括法定最低本刑；惟遇有其他法定減輕事由時，則
    係指適用其他法定減輕事由減輕其刑後之最低度刑而言。倘
    被告另有其他法定減輕事由，應先適用該法定減輕事由減輕
    其刑後，猶認其犯罪之情狀顯可憫恕，即使科以該減輕後之
    最低度刑仍嫌過重者，始得適用刑法第59條規定酌量減輕其
    刑（最高法院105年度台上字第2625號判決意旨參照）。本
    件被告2人及渠等辯護人均上訴請求依刑法第59條規定對被
    告2人減輕其刑云云。惟查，本案就被告丁○○所犯上開犯行
    ，已適用刑法第19條第2項規定減輕其刑，業如前述，相較
    原本之法定刑，已減輕甚多，要已無情輕法重之憾。再者，
    考量被告2人為滿足一己之私慾，罔顧甲 心理、人格發展之
    健全性，共同對甲 為本案強制性交犯行，嚴重戕害甲  心
    靈、兩性認知之健全及人格發展，為社會道德、法理所不容
    ，渠等所為至甚可議，且犯後迄未能正視己非，亦未與甲 
    及其家屬達成和解或有所賠償。因此，綜觀其情節，實難認
    屬輕微，洵應嚴厲規範，誠無另有特殊之原因或堅強事由，
    而在客觀上足以引起一般同情之處，自無依刑法第59條規定
    減輕其刑之餘地。
三、上訴駁回之理由
  ㈠原審經詳細調查後，基於相同認定，以被告2人犯二人以上共
    同對心智缺陷之人強制性交罪、被告丁○○另犯無故竊錄他人
    身體隱私罪之事證明確，因而適用刑法第222條第1項第1款
    、第3款、第315條之1第2款、第41條第1項前段、刑法施行
    法第1條之1第1項之規定，並審酌被告2人明知甲 為心智缺
    陷之人，竟為滿足一己之性慾，以暴力脅迫方式違反甲  之
    意願，對甲 為強制性交行為，且被告丁○○以照相方式無故
    竊錄甲 身體隱私部位，嚴重侵害個人隱私，所為實屬不該
    ，惟念及被告2人均無前科，素行尚佳，有本院被告前案紀
    錄表在卷可參，兼衡被告丁○○為高中畢業，本身為中度智能
    障礙之智識程度，無正式工作，目前從事義工，母親已過世
    ，現與80歲父親同住之生活經濟狀況；另被告丙○○為不識字
    之智識程度，曾從事木工之生活經濟狀況暨渠等為犯行之目
    的、動機、手段，對甲 身心傷害程度及尚未與告訴人和解
    等一切情狀，就二人以上共同對心智缺陷之人強制性交罪部
    分，酌情分別量處被告丁○○、丙○○有期徒刑3年9月、7年2月
    ；就無故竊錄他人身體隱私罪部分酌情量處被告丁○○拘役50
    日，併諭知易科罰金之折算標準為以新臺幣1千元折算1日。
    另說明：供犯罪所用、犯罪預備之物或犯罪所生之物，屬於
    犯罪行為人者，得沒收之。但有特別規定者，依其規定，刑
    法第38條第2項定有明文。又刑法第315條之3規定，前2條竊
    錄內容之附著物及物品，不問屬於犯人與否，沒收之。故刑
    法第315條之3規定為刑法第38條第2項所指之特別規定。查
    被告丁○○為警扣押之行動電話，經警送鑑定還原，發現內有
    其無故竊錄甲 裸身之檔案，爰依刑法第315條之3規定宣告
    沒收該行動電話1支（IMEI：000000000000000、0000000000
    00000，含門號0000000000之SIM卡1張）。又被告丁○○拍攝
    甲 裸身之照片，存放在該行動電話內，上開扣案物既已宣
    告沒收，其內之該等物品自無庸再重複宣告沒收。另扣案之
    MSI平板電腦1台及未扣案之被告丁○○案發當時手持棍子1支
    ，或與本案無涉，或難認係被告丁○○所有，均不予宣告沒收
    等旨。經核原審認定事實及適用法律均無不合，量刑亦屬妥
    適。至本件被告丁○○係持棍子1支為本案犯行，且該棍子尚
    難遽認為○○里巡守隊所使用之警棍，業見前述，原審認定被
    告丁○○係持警棍為之，尚有未恰。惟原判決固有此部分微疵
    ，但由本院逕予更正即可，對判決之結論並不生影響，仍應
    予以維持，附此敘明。
  ㈡被告2人均上訴否認犯行，而以前揭辯解指摘原判決不當，並
    均請求依刑法第59條規定減輕其刑，被告丙○○則另請求依刑
    法第19條第1、2項規定免罰或減輕其刑。惟渠等否認犯罪之
    辯解均不足採信，且上揭請求均屬無據，俱如前述。是渠等
    上訴為無理由，均應駁回。
乙、無罪方面　　
一、公訴意旨略以：被告丁○○明知甲 為輕度智能障礙者，於104
    年6月11日下午1時許，帶同甲 返回其位於臺北市○○區○○○路
    0段000巷00弄00號住處，基於對心智缺陷之人強制性交之犯
    意，喝令甲 褪去衣物，並恫稱：如不從，將叫黑社會殺害
    甲 等語，使甲 心生恐懼而不敢反抗，被告丁○○違反甲 意
    願，以陰莖插入甲 之肛門，對甲 為強制性交得逞。因認被
    告丁○○涉有刑法第222條第1項第3款之對心智缺陷之人強制
    性交罪嫌等語。
二、本院之判斷
  ㈠按犯罪事實應依證據認定之，無證據不得認定犯罪事實；不
    能證明被告犯罪者，應諭知無罪之判決，刑事訴訟法第154
    條第2項、第301條第1項分別定有明文。申言之，犯罪事實
    之認定應憑證據，如未能發現相當證據，或證據不足以證明
    ，自不能以推測或擬制之方法，作為裁判基礎（最高法院40
    年台上字第86號判例意旨參照）；且認定犯罪事實所憑之證
    據，雖不以直接證據為限，間接證據亦包括在內，然而無論
    直接證據或間接證據，其為訴訟上之證明，須於通常一般之
    人均不致有所懷疑，而得確信其為真實之程度者，始得據為
    有罪之認定，倘其證明尚未達到此一程度，而有合理之懷疑
    存在而無從使事實審法院得有罪之確信時，即應由法院為諭
    知被告無罪之判決（最高法院76年台上字第4986號判例意旨
    參照）。再者，檢察官對於起訴之犯罪事實，仍應負提出證
    據及說服之實質舉證責任。倘其所提出之證據，不足為被告
    有罪之積極證明，或其指出證明之方法，無從說服法院以形
    成被告有罪之心證，基於無罪推定之原則，自應為被告無罪
    判決之諭知（最高法院92年台上字第128號判例意旨參照）
    。
  ㈡檢察官認被告丁○○涉有前揭對心智缺陷之人強制性交罪嫌，
    主要係以下列證據，作為論據：
　⒈被告丁○○於警詢及偵查時之供述。
　⒉證人甲 於警詢及偵查時之證述。
　⒊證人甲 之中華民國殘障手冊、原審法院聲請監護宣告之民事
    裁定。
　⒋原審法院囑託長庚醫院對證人甲 之精神鑑定報告書。
　⒌檢察官上訴略以：被告丁○○於警詢供稱：我不記得是幾月幾
    號，我只記得是下午1時許，有帶甲 回我家。在我的房間裡
    …我有將我的小鳥(尿尿的地方)放在甲 的屁股裡，尿尿的地
    方也有射出濕濕黏黏的東西等語，核與甲 於偵查及原審審
    理中證稱：於104年6月11日，在丁○○住處，由丁○○以陰莖插
    入我的肛門而強制性交得逞等語大致相符，雖被告丁○○辯稱
    ：甲 沒有反抗，什麼都沒說就離開云云，惟甲  與被告丁○○非男女朋友關係，又被告丁○○對甲 恫稱：如有不從，要叫
    黑社會殺害甲 等語，業經甲 證述在卷，且甲 為智能障礙
    之人，對於事物之反應能力較一般人為弱，在被告丁○○以言
    語恐嚇脅迫性侵，縱未當場呼救，亦無有違常情，足徵被告
    丁○○有於上開時、地對甲 性侵，則原審徒以證人甲 既提到
    「里長」、「阿頓」等，則其所述是否專指104年6月11日該
    次在被告丁○○住處發生之情形，即非無疑，而認證人甲 此
    部分之指述既有該等瑕疵可指云云，是原判決有不依卷內之
    證據認定事實之違法，自難認原判決妥適，請撤銷原判決，
    另為適當合法之判決云云。
  ㈢訊據被告丁○○否認上揭犯行；而檢察官所提以上事證，並不
    足以證明被告丁○○犯罪，茲分述如下：
　⒈按現行刑事訴訟法固無禁止被害人為證人之規定，然被害人
    與一般證人不同，其與被告處於絕對相反之立場，其陳述之
    目的，在使被告受刑事訴追處罰，內容未必完全真實，證明
    力自較一般證人之陳述薄弱。故被害人縱立於證人地位而為
    指證及陳述，且其指證、陳述無瑕疵可指，仍不得作為有罪
    判決之唯一依據，應調查其他證據以察其是否與事實相符，
    亦即仍須有補強證據以擔保其指證、陳述之真實性，始得採
    為論罪之依據。而所謂補強證據，則指除該陳述本身之外，
    其他足以證明犯罪事實確具有相當程度真實性之證據而言，
    且該必要之補強證據，須與構成犯罪事實具有關聯性之證據
    ，非僅增強被害人指訴內容之憑信性。是被害人前後陳述是
    否相符、指述是否堅決、有無誣攀他人之可能，其與被告間
    之交往背景、有無重大恩怨糾葛等情，僅足作為判斷被害人
    陳述是否有瑕疵之參考，因仍屬被害人陳述之範疇，尚不足
    資為其所述犯罪事實之補強證據（最高法院105年度台上字
    第2348號判決意旨參照）。
　⒉證人甲 於偵查中證稱：104年6月11日，丁○○說他爸爸不在家
    ，叫我進去他家，在他房間他把尿尿長長的地方放到我的肛
    門內。（問：你是否有向丁○○表示不願意發生性行為？）他
    會叫我不要說，人家會罵他，他還會恐嚇，說會有黑道來打
    我殺我等語（偵字公開卷第4頁及背面、第102頁背面）；復
    於原審審理時證稱：104年6月11日我有到丁○○住處，是丁○○
    叫我去他家，丁○○叫我脫衣服、褲子，他的小雞雞放到我的
    肛門裡面。（問：為何丁○○叫你脫衣服、褲子，你就照做？
    ）他會叫黑社會打我、殺我，他跟我說我不乖，就叫黑社會
    打我、殺我。我有說不要，但丁○○說沒關係，沒人看到等語
    （原審卷三第124頁及背面）。是證人甲 於偵查及原審審理
    時固均證稱被告丁○○於104年6月11日在其住處房間有對甲 
    為上開強制性交之行為。　　
　⒊惟細繹甲 於檢察官偵訊時，檢察官詢問「為何丁○○這樣說你
    就脫？」，甲 答稱「他會打我、罵我、叫黑社會殺我、我
    在里長叔叔那邊的時候，叫我要乖乖的，不然他會叫黑社會
    殺我」、「有，黑道人殺我，我要乖乖的，我會害怕，阿頓
    會罵他，叫他不要來找我…」等語（偵字公開卷第102頁背面
    ）。是證人甲 既提到「里長」、「阿頓」等非屬
　　案發當日在場之相關人物，則其所述遭被告丁○○以上詞脅迫
    而為性交之情事，是否專指104年6月11日該次在被告丁○○住
    處所發生，即非無疑。故甲 指訴被告丁○○此次對其強制性
    交云云，非無瑕疵可指。再者，被告丁○○雖坦承確曾在其住
    處房間與甲 發生上開性交行為，惟堅稱係與甲 合意為之，
    並未對甲 強制性交；而證人甲○○於偵查中證稱：甲 和丁○○
    是同學，丁○○早上去麵店幫忙，下午會來里辦公室，甲 會
    來找他，每天會過來問一下丁○○在不在；甲 來都是找丁○○
    ，丁○○不在就走了，如果有找到丁○○，兩個就一起出去；甲
     常來找丁○○，後來丁○○有點不高興，跑給甲 追等語（偵字
    不公開卷第97頁及背面），復於原審審理時證稱：甲 常來
    里辦公室找丁○○，丁○○下午在當義工，所以甲 來里辦公室
    找不到丁○○，我就會跟她說不要來這邊找，請她去樓下廣場
    找；以前丁○○跟我說他跟甲 是同學，兩人熟是熟，但感情
    到什麼程度我不知道；（問：丁○○與甲 平常相處情形如何
    ？）就是同學這樣，甲 來找丁○○之後，他們就出去等語（
    原審卷三第153、156頁）。是依證人甲○○所為證述，可徵甲
     與被告丁○○應屬熟識，甚且甲 經常有前來○○里里辦公室找
    被告丁○○，倘有找著，其等即會一起出去。故在雙方具有此
    種熟識、密切來往之關係下，被告丁○○辯稱其等在上揭房間
    內發生性交係雙方合意一節，確有其可能，難認必屬無稽，
    則甲 所指其係遭被告丁○○強制性交，尚難遽認屬實。檢察
    官上訴意旨徒以被告丁○○與甲 並非男女朋友，即遽認被告
    丁○○係對甲 強制性交云云，顯過於速斷。
　⒋準此，甲 所述已有前揭瑕疵可指，且其與被告丁○○為上揭性
    交行為是否確係遭被告丁○○強制所為，亦尚有疑義。況無論
    如何，縱認甲 之證述前後尚屬一致，但仍屬甲 陳述之範疇
    ，而被告丁○○既一再堅決否認有對甲 強制性交，自無從僅
    以甲 之陳述作為被告丁○○有罪判決之唯一依據，然本件尚
    乏其他補強證據，檢察官復未提出其他積極證據資以證明，
    自難逕為被告丁○○有罪之認定。
　㈣綜上所述，本件依檢察官所提各項證據，尚不足以補強甲  
    證述之憑信性，則就被告丁○○究否確有前揭犯行，本院認為
    仍存有合理之懷疑，猶未到達確信其為真實之程度，自不能
    遽認被告丁○○確有被訴之犯行。此外，復查無其他積極證據
    足以證明被告丁○○確有檢察官所指之犯行，揆諸首揭法律規
    定與說明，既無足夠證據確信公訴意旨之指述為真實，不能
    證明被告丁○○犯罪，自應為被告丁○○無罪之諭知。
三、駁回上訴之說明
  ㈠原審經詳細調查後，基於相同認定，認檢察官所舉之證據尚
    未達於使通常一般人均不致有所懷疑，而得確信其起訴之犯
    罪事實為真實之程度，因此以起訴之證據不能證明被告丁○○
    有被訴之前揭強制性交犯行，而為被告丁○○此部分無罪之諭
    知，其認事用法，核無違誤。
  ㈡按刑事訴訟新制採行改良式當事人進行主義，檢察官負有實
    質舉證責任，法院僅立於客觀、公正、超然之地位而為審判
    ，是倘檢察官無法提出證據，以說服法院形成被告有罪之心
    證，即應為被告無罪之諭知，俾落實無罪推定原則，此觀諸
    刑事訴訟法第154條第1項、第2項、第161條第1項、第2項及
    第301條第1項規定即明。本件檢察官徒以前揭二㈡⒌所示理由
    提起上訴，指摘原判決不當，然其上訴所指各情，均僅係本
    案卷內相同事證之相異評價，並未提出其他積極證據供本院
    調查審認，其上訴指摘原判決不當，自非可採，俱如前述，
    故其上訴為無理由，應予駁回。
據上論斷，應依刑事訴訟法第368條，判決如主文。
本案經檢察官葉耀群提起公訴，被告2人及檢察官凃永欽提起上
訴後，由檢察官李豫雙到庭執行職務。
中　　華　　民　　國　　109 　年　　3 　　月　　31　　日
　　　　　　　　　刑事第十五庭  審判長法　官  劉興浪
　　　　　　　　　　　　　　　　　    法　官  古瑞君
　　　　　　　　　　　　　　　　　    法　官  陳信旗
以上正本證明與原本無異。
無故竊錄他人身體隱私部分，不得上訴。
強制性交有罪部分，如不服本判決，應於收受送達後20日內向本
院提出上訴書狀，其未敘述上訴之理由者並得於提起上訴後20日
內向本院補提理由書（均須按他造當事人之人數附繕本）「切勿
逕送上級法院」。
強制性交無罪部分，檢察官如不服本判決，應於收受送達後20日
內向本院提出上訴書狀，惟須受刑事妥速審判法第9 條限制。其
未敘述上訴之理由者，並得於提起上訴後20日內向本院補提理由
書（均須按他造當事人之人數附繕本）「切勿逕送上級法院」。
刑事妥速審判法第9條：
除前條情形外，第二審法院維持第一審所為無罪判決，提起上訴
之理由，以下列事項為限：
一、判決所適用之法令牴觸憲法。
二、判決違背司法院解釋。
三、判決違背判例。
刑事訴訟法第 377 條至第 379 條、第 393 條第 1 款規定，於
前項案件之審理，不適用之。
                                      書記官  董佳貞
中　　華　　民　　國　　109 　年　　3 　　月　　31　　日
附錄本案論罪科刑法條全文：
刑法第221條：
對於男女以強暴、脅迫、恐嚇、催眠術或其他違反其意願之
方法而為性交者，處三年以上十年以下有期徒刑。
前項之未遂犯罰之。
刑法第222條：
犯前條之罪而有下列情形之一者，處七年以上有期徒刑：
一、二人以上共同犯之者。
二、對未滿十四歲之男女犯之者。
三、對精神、身體障礙或其他心智缺陷之人犯之者。
四、以藥劑犯之者。
五、對被害人施以凌虐者。
六、利用駕駛供公眾或不特定人運輸之交通工具之機會犯之
　　者。
七、侵入住宅或有人居住之建築物、船艦或隱匿其內犯之
　　者。
八、攜帶兇器犯之者。
前項之未遂犯罰之。
刑法第315條之1：
有下列行為之一者，處三年以下有期徒刑、拘役或三十萬元
以下罰金：
一、無故利用工具或設備窺視、竊聽他人非公開之活動、言
　　論、談話或身體隱私部位者。
二、無故以錄音、照相、錄影或電磁紀錄竊錄他人非公開之
　　活動、言論、談話或身體隱私部位者。